【裁判字號】    97,裁,1525
【裁判日期】    970227
【裁判案由】    進口貨物核定完稅價格
【裁判全文】
最  高  行  政  法  院  裁  定
                                     97年度裁字第01525號
上  訴  人  佳格食品股份有限公司
代  表  人  甲○○
訴訟代理人  林發立律師
            許義明律師
被 上訴 人  財政部基隆關稅局
代  表  人  丘  欣
上列當事人間進口貨物核定完稅價格事件，上訴人不服中華民國
96年10月31日臺北高等行政法院96年度簡字第323號判決，提起
上訴，本院裁定如下：
    主  文
上訴駁回。
上訴審訴訟費用由上訴人負擔。
    理  由
一、按「對於適用簡易程序之裁判提起上訴或抗告，須經最高行
    政法院之許可。前項許可，以訴訟事件所涉及之法律見解具
    有原則性者為限。」行政訴訟法第235條定有明文。所謂訴
    訟事件所涉及之法律見解具有原則性，係指該事件所涉及之
    法律問題意義重大，而有加以闡釋之必要情形而言，如對於
    行政命令是否牴觸法律所為之判斷，或就同類事件所表示之
    法律見解與其他高等行政法院所表示之見解互相牴觸，有由
    本院統一法律上意見或確認其意見之必要情形屬之。
二、上訴意旨略謂：(一)、上訴人支付第三人美商桂格公司之權利
    金，顯非關稅法所欲規範之交易價格，詎原判決或基於國家
    稅收之目的，任意擴張關稅法規定，使「交易價格」逸脫「
    交易雙方」之原意，而無限上綱於「對第三人所為之給付」
    ，甚且認為舉凡「與進口貨物有關」一切支出均屬之，其逾
    越文義解釋及體系解釋之界線，已非單純解釋法律或表明法
    律見解，顯然構成「適用法規不當」之違法，並嚴重悖離憲
    法第19條所揭示之「租稅法定」原則。(二)、原判決理由引用
    「GATT第7條執行協定」，核其內容就交易價格（transacti
    on value）之認定，均係針對「買賣雙方」而為立論，並不
    包含買方為自己利益對第三人支付之權利金。原判決牴觸具
    有「法位階」效力之「GATT第7條執行協定」，進而對關稅
    法為錯誤之解釋適用，顯有「適用法規不當」之違法。(三)、
    自比較法觀點言之，「1979年GATT第7條執行協定」於1981
    年1月1日正式對日本生效，而「關稅定率法」作為日本關稅
    估價制度主要規範，亦配合修正採用新制。依據「關稅定率
    法」之規定及日本關稅協會實務見解，咸認買方為自己利益
    對第三人支付之權利金不應計入完稅價格。原判決對於「GA
    TT第7條執行協定」及我國關稅法之解釋適用，與國際間相
    牴觸，顯有「適用法規不當」之違法。(四)、本件「商標及技
    術使用授權合約」係存在於上訴人與第三人美商桂格公司之
    間，上訴人係依該合約取得商標授權並向該第三人支付權利
    金。至於上訴人與代工製造商間法律關係，參照上訴人與丹
    麥公司間「供應及承包製造合約」《3.3產品》約定上訴人
    應取得進口、銷售及行銷之所有特許及許可，賣方無須支付
    費用，《4.1包裝》約定賣方應根據規格製造產品包裝，《
    4.2包裝》約定上訴人應免費提供賣方生產包裝所需的確定
    圖稿等，足見代工製造商僅依上訴人之指示製造產品、標示
    商標而無須支付任何商標使用費用。事實既與日本關稅協會
    所舉上開案例64相同，原判決對於「GATT第7條執行協定」
    及我國關稅法之解釋適用，竟與國際間對該協定之解釋適用
    相牴觸，顯有「適用法規不當」之違法。(五)、關稅法施行細
    則第12條（即民國91年6月18日修正施行前關稅法施行細則
    第11條之2）第2項規定欠缺具體明確授權，並有違反「國會
    保留」及「法律保留」原則之疑義，原判決「不應適用而適
    用」該違法之法規命令，顯有「適用法規不當」之違法。查
    關稅法僅概括授權由財政部訂定施行細則，有違反「授權明
    確性」原則之疑義，依據該違法施行細則所為之原判決自有
    「適用法規不當」之違法。次查，關稅法第29條（即90年10
    月31日修正施行前關稅法第12條）係針對「課稅要件及其計
    算基準」加以規範，所涉及基本權干預程度及重要性，與納
    稅主體、稅目、稅率、納稅方法及租稅減免等「國會保留事
    項」已屬相當，應不得以施行細則為不同之規範，原判決適
    用該違法施行細則，亦構成「適用法規不當」之違法。(六)、
    關稅法施行細則第12條（即91年6月18日修正施行前關稅法
    施行細則第11條之2）第2項規定，變相擴張關稅法文義，顯
    已逾越母法規範限度，是亦構成「法律保留」原則之違反。
    原判決適用該違法施行細則自屬「適用法規不當」之違法。
    (七)原判決就「商標使用行為」之認定，應適用而未適用商標
    法第6條第1項規定及相關實務見解所提供之判準，顯有「消
    極不適用法規」之違法。(八)、原判決所引用之上訴人與丹麥
    公司間「供應及承包製造合約」《3.3產品》《10.1行銷》
    《12.1賠償》各該條款，旨在確保代工製造商依據上訴人之
    指示製造產品，將無涉商標權等智慧財產權糾紛，亦即僅在
    重申「代工行為與商標使用行為無涉」，絕不足以推論「上
    訴人對第三人支付權利金」為「進口貨物買賣雙方之交易條
    件」。原判決驟為此種「三方授權關係」之結論，顯與國際
    貿易慣例背道而馳，並違背論理法則及經驗法則，從而構成
    「適用法規不當」之違法。(九)、原判決理由引用上訴人與美
    商桂格公司間「商標及技術使用授權合約」《述言條款I》
    及《保密條款Ⅷ》，前者旨在表明美商桂格公司依該合約授
    權上訴人得使用其商標及相關生產技術資料，後者旨在約定
    上訴人及其代工製造商（因立於機關手足地位而知悉生產技
    術資料）均須遵守保密義務，此徵諸一般國際貿易實務皆然
    ，原判決竟率爾推論「包商亦受該合約約束」，實屬匪夷所
    思，顯有「判決不備理由」之當然違法。本件亦無由據此推
    論代工製造商已承受上訴人與美商桂格公司間「商標及技術
    使用授權合約」之全部法律上權利義務。原判決未依論理法
    則及經驗法則判斷事實真偽，復就證據取捨之依據及得心證
    之理由漏未記明，遽論「包商亦受該合約拘束」，殊嫌速斷
    ，顯屬「判決不備理由」之當然違法等語。
三、經核本件除上訴理由(五)、(六)以外，上訴人前開所指各節，係
    指摘原判決適用法規不當，違反經驗法則、論理法則及判決
    不備理由，並無前揭所涉及之法律見解具有原則性之重要情
    事。另按憲法第23條及中央法規標準法第5條固規定限制人
    民之基本權利，應以「法律」定之，此即法律保留原則，第
    以該原則係基於法治原則以及民主原則要求，就某些重要之
    事項，尤其侵害人民基本權利或與基本權實現密切相關之事
    項，立法機關必須自行決定或者授權由行政機關訂定法規命
    令規範之。然而立法機關不得一般、概括、任意的授權行政
    機關委任立法，立法機關授權發布法規命令之法律，應就其
    授權之內容、目的、範圍作明確之指示（司法院釋字第488
    、480號解釋參照），此即「授權明確性」原則內涵。是依
    據授權明確性原則，上述法律不限於形式意義法律，否則無
    異以有限之立法資源欲詳盡規範無窮之行政任務，勢將窒礙
    難行，而足以動搖法律保留以保障人民權利為本旨之根基。
    據此，凡干涉人民自由權利之管制措施，應不以法律直接依
    據為限，即基於法律授權之法規命令亦得為之，殆無疑義。
    故法律內容無法鉅細靡遺，一律加以規定，其屬細節性、技
    術性之事項，法律自得授權主管機關以命令定之，俾利法律
    之實施；而行政機關基於此種授權，在符合立法意旨且未逾
    越母法規定之限度內所發布之施行細則或命令，自為憲法之
    所許，此參照司法院釋字第480號解釋理由書意旨亦明。關
    稅法施行細則第12條第2項就關稅法第29條第3項第3款所稱
    之權利金及報酬等為闡釋，乃係因應為施政需要，為釐清相
    關法律規定，以利施行進口貨物核定完稅價格而為之闡述，
    徵之司法院釋字第480號解釋理由書意旨，難謂與法律有何
    牴觸等情，業據原審論述綦詳，經核並無不合，自無再由本
    院加以闡釋之必要。上訴人提起起上訴，不合首揭規定，不
    應許可，其上訴難謂合法，應予駁回。
四、依行政訴訟法第249條第1項前段、第104條、民事訴訟法第
    95條、第78條，裁定如主文。
中    華    民    國    97    年    2     月    27    日
                    最高行政法院第四庭
                        審判長法官  鍾  耀  光
                              法官  林  樹  埔
                              法官  姜  仁  脩
                              法官  王  德  麟
                              法官  黃  清  光
以  上  正  本  證  明  與  原  本  無  異
中    華    民    國    97    年    2     月    29    日
                              書記官  黃  淑  櫻


司法院資訊處製作；財團法人民間司法改革基金會備份。
